最高法院刑事判決                              八十六年度台上字第二三六九號
    上訴人  乙○○
            甲○○
右上訴人等因貪污案件，不服台灣高等法院中華民國八十五年六月五日第二審判決（
八十四年度上訴字第一七七一號，起訴案號：台灣台北地方法院檢察署八十三年度偵
字第八三一五號），提起上訴，本院判決如左：
    主  文
原判決撤銷，發回台灣高等法院。
    理  由
本件原判決論處上訴人等共同依據法令從事公務之人員，對於主管之事務直接圖利罪
刑，固非無見。惟查：(一)按公務員對於主管之事務直接圖利罪，係關於公務員職務上
圖利之概括規定，必其圖利行為不合於其他條文特別規定者，始有其適用。本件依原
判決認定之事實，上訴人乙○○係台灣省政府住宅及都市發展局（下稱住都局）道路
工程處北區測量規劃設計隊技正，為依據法令從事公務之人員。緣住都局籌辦之台北
都會區台北縣環河快速道路綠化及美化工程，於民國八十一年十二月八日公開招標，
由商人邱瑞東以易拓實業有限公司名義得標承作。上訴人乙○○負責監造及驗選樹苗
等工作，竟與上訴人甲○○基於圖利邱瑞東之犯意聯絡，於辦理驗選樹苗過程中，共
同以偽造文書之方式，使邱瑞東獲得免予被住都局沒收新台幣二百萬元押標金及被解
除契約之不法利益等情。如果無訛，則上開環河快速道路綠化及美化工程，是否屬於
公用工程？上訴人乙○○經辦該工程驗選樹苗之職務時，以偽造文書之不正當方法圖
利承包商人，是否該當於貪污治罪條例第四條第一項第三款經辦公用工程舞弊罪之特
別規定？均非無研求之餘地。原判決未詳予勾稽審認，遽依概括規定之公務員圖利罪
論處上訴人等罪刑，尚有可議。(二)原判決事實欄記載上訴人等於八十一年十二月十五
日在「台灣省政府都市發展局植栽工程驗、選苗會勘紀錄表」及「植物來源明細表」
上為不實之登載，使住都局因而依據各該虛偽登載之紀錄表及明細表，審查通過而與
邱瑞東簽訂上開工程本約等情。然依卷附之工程合約書（副本，置於外放證物袋）觀
之，上開合約簽約日期為八十一年十二月十四日，係在上訴人登載前揭文書之前，原
判決此部分之事實認定與卷內資料不相適合，難謂無證據上理由矛盾之違法。以上或
為本院依職權得調查之事項，或為上訴意旨所指摘，應認原判決有發回更審之原因。
末按貪污治罪條例業於八十五年十月二十三日修正公布，本件有無刑法第二條第一項
新舊法比較適用之問題，案經發回應一併注意。
據上論結，應依刑事訴訟法第三百九十七條、第四百零一條，判決如主文。
中      華      民      國    八十六    年      四      月    二十四    日
                              最高法院刑事第六庭
                                  審判長法官  黃  劍  青
                                        法官  劉  敬  一
                                        法官  林  增  福
                                        法官  林  文  豐
                                        法官  邵  燕  玲
      右正本證明與原本無異
                                              書  記  官
中      華      民      國    八十六    年      五      月      一      日
